臺灣嘉義地方法院民事判決　九十年度訴字第二四一號
　　原　　　告　　丙○○○○○.
　　法定代理人　　戊○○
　　被　　　告　　己○
　　　　　　　　　庚○○
　　　　　　　　　辛○○ (J.
　　被　　　告　　乙○○○○ .
　　兼法定代理人　甲○○○○ .
右列當事人間請求土地所有權移轉登記事件，本院判決如左：
    主      文
原告提起本件訴訟應駁回。
本案訴訟費用由原告負擔。
    事實及理由
壹、原告主張：
  一、嘉義縣大林鎮湖北里居民為祭祀祖師公，在日據昭和九年間，由信徒捐款，集
      資購買坐落嘉義郡大林庄大湖四四五番、同所四四七番、同所四七五番等三筆
      土地，信託登記所有權人名義為劉和尚與被告祖父蔡添枝，並將土地交給二人
      管理，昭和九年十月八日，由大湖居民代表劉成與蔡添枝、劉春太郎（劉和尚
      繼承人），至台南地方法院公證，蔡添枝死亡後，由女兒蔡玉連繼承取得蔡添
      枝所持分的土地。民國五十八年二月十六日農地重劃，蔡玉連分配取得坐落嘉
      義縣大林鎮○○段湖北小段一六五號土地（以下簡稱；本件土地），蔡玉連死
      亡，由被告己○、庚○○、丁○、辛○○、鄧春安等人在八十七年三月二十日
      繼承取得本件土地。鄧春安遠嫁美國死亡後，被告乙○○○○ ○○○○○○○○○○（女兒）
      、甲○○○○ ○○○○○○FORD（丈夫），依法繼承鄧春安的土地。
      現在，嘉義縣大林鎮湖北里居民所祭祀的祖師公，已經建立寺廟，並改名為佛
      方宮，已可為土地所有權登記，故以本件起訴狀送達被告等人，作為終止本件
      土地信託登記契約的意思表示，而起訴請求被告等人將本件土地所有權移轉登
      記給原告，並將本件土地交還原告管領。
  二、提出日據時期公證書影本及譯本各一份、土地登記謄本五份、繼承系統表一份
      寺廟登記表影本及寺登記證影本各一份、最新土地登記法規與實務案例，作為
      證明。
貳、被告己○、庚○○抗辯：本件土地是我們合法繼承來的，我們不知道日據時代所
    公證的事情，要我們登記給原告，顯然不公平，而請求駁回原告訴訟。
    被告丁○、辛○○、乙○○○○ ○○○○○○○○○○、甲○○○○ ○○○○○○FORD經過本院合法通知，
    都無正當理由，未向本院請假，而沒有在言詞辯論期日，到庭陳述意見，同時，
    本案沒有民事訴訟法第三百八十六條所規定的情形出現（請看附錄法條），因此
    ，本院依照原告聲請，由原告對於未到的其他被告單獨辯論而直接判決。
參、本院判斷：
  一、程序方面：原告提起本件訴訟時，被告鄧春安已經死亡，由於她遠嫁美國，故
      原告在九十年五月二十二日追加鄧春安的女兒乙○○○○  ○○○○○○○○○○及丈夫甲○○○○○○○○○○FORD為被告，本案屬於必要共同訴訟，有一同確定的必要，依照民事訴
      訟法第二五五條第一項第五款規定：「訴狀送達後，原告不得將原訴變更或追
      加他訴。但有下列各款情形之一者，不在此限：５、該訴訟標的對於數人必須
      合一確定時，追加其原非當事人之人為當事人者」，原告追加二位被告，符合
      法律規定，可以准許。
  二、實體方面：非法人團體有訴訟上的當事人能力，並無法律上的權利能力，只有
      自然人與法人才有權利能力，而土地所有權人必須是自然人與法人。原告未向
      本院為法人登記，有本院法人登記處九十一年九月二日函文附卷證明，原告屬
      於非法人團體，故原告請求被告等人移轉登記本件土地所有權為原告名義，並
      請求被告等人交還本件土地，不具有法律上理由，應該駁回。
      至於原告提出最新土地登記法規與實務案例，根據台灣省政府五五府民地甲字
      第一五七三號函令，證明寺廟具有權利能力，可以登記為土地所有權人。一方
      面，台灣省政府函令屬於內部行政規則，不能拘束本院，本院無法認同採納；
      另一方面，台灣省政府函令是指示地政機關，如遇到寺廟申請所有權登記時，
      地政機關可以受理登記。以上這種情形，和法院判決移轉登記土地所有權，有
      所不同。原告屬於非法人團體，以訴訟方式，請求被告等人移轉登記本件土地
      所有權，因為原告不具有權利能力，本院無法以判決將本件土地所有權移轉登
      記為原告名義。
  三、綜上所述，原告請求被告等人移轉登記本件土地所有權，並交還土地給原告管
      領，不具有法律上理由，不應准許，應該駁回。
　四、本件事證明確，原告提出其他攻擊與證據方法，不會影響本院判斷，故不必在
      此一一論述。
伍、訴訟費用負擔的依據：民事訴訟法第七十八條，判決如主文。
中　　　華　　　民　　　國　　　九十一　　年　　　十二　　月　　　十七　日
                                  臺灣嘉義地方法院民事第二庭
                                      法　官　甘　大　空
右為正本係照原本作成
如對本判決上訴應於送達後二十日內向本院提出上訴狀
中　　　華　　　民　　　國　　　九十一　　年　　　十二　　月　　　十七　日
                                      書記官　陳　麗　雅
~F0~
~T40~
附錄法條：
民事訴訟法第三八六條：「有左列各款情形之一者，法院應以裁定駁回前條聲請，並
延展辯論期日：
一　不到場之當事人未於相當時期受合法之通知者。
二　當事人之不到場，可認為係因天災或其他不可避之事故者。
三　到場之當事人於法院應依職權調查之事項，不能為必要之證明者。
四　到場之當事人所提出之聲明、事實或證據，未於相當時期通知他造者。」
